臺灣士林地方法院交通事件裁定　　　　　　　　　　　九十年度交聲字第六一五號
　　原處分機關　臺北巿交通事件裁決所
　　受　處分人
　　即　異議人　甲○○○
右受處分人因違反道路交通管理處罰條例案件，對於台北市交通事件裁決所於民國九
十年十一月八日所為之裁決（北市裁三字第車裁二二─Ｚ00000000號）聲明
異議，本院裁定如左：
    主  文
異議駁回。
    理  由
一、按汽車行駛於高速公路，而不遵管制之規定者，處汽車駕駛人新台幣（下同）三
    千元以上六千元以下罰鍰；又違反道路交通管理處罰條例第三十三條規定者，除
    依原條款處罰鍰外，並記違規點數一點；另高速公路交通管制規則，由交通部會
    同內政部定之，道路交通管理處罰條例第三十三條第一項、第六十三條第一項第
    一款、第九十二條定有明文；次按汽車行駛高速公路不得有不服從公路警察或依
    法執行交通稽查任務人員之指揮或稽查取締而逃逸之行為；又汽車在行駛途中，
    不得驟然或任意換車道，如欲超越前車或變換車道時，應先顯示方向燈告知前後
    車輛，並保持安全距離及間隔，方得超越或變換車道，高速公路交通管制規則第
    九條第一項第十二款、第十一條則分別有明定。
二、本件異議人即受處分人甲○○○所有之車號ＤＱ─０八一一號自用小客車，於民
    國九十年七月二十五日上午九時五分許，行經國道一號公路中港匝道南向出口處
    ，任意變換車道，不服從公路警察稽查取締而逃逸，經警逕行掣單舉發，逾期未
    繳納罰鍰，經裁處罰鍰六千元，並記違規點數一點。
三、本件異議人異議意旨略以：案發當時因不熟悉台中有數個交流道出口，趕赴法院
    時間不及，匆忙之間看到應下該交流道而漸併入，當時只看到一人站在交岔口，
    狀似招呼，不知是警員，故無加速離去之情，警員自設立場，妄顧駕駛人心態及
    當時事實，實難令人服氣云云。經查，車號ＤＱ─０八一一號小自客車於前揭時
    地，在下台中港交流道之前，發現車流量大未能在車道循序漸進行駛在車道上，
    直接任意變換車道至槽化線，因發現警車遂強行插入連貫行駛之車隊，嚴重影響
    行車安全才攔車，惟該車經警攔查未停加速離去，執勤員警遂登記該車車號、廠
    牌和顏色，與隊部勤務指揮中心電腦車籍資料核對無誤後，始掣單逕行舉發等情
    ，有內政部警政署國道公路警察局第三警察隊九十年十月十六日（九十）公警國
    三刑字第一二三八四號函附卷可稽。異議人雖執前詞置辯，惟交通警員掣單舉發
    違反道路交通管理處罰條例所列之違規事實，本質上為行政處分，係公務員基於
    職務上權力，依法就特定之具體事件所為具公法上效果之單方行政行為，基於公
    務員為公法上行為具有公信力之原則，該行政處分當可被推定為真正，其據以依
    法處分之事實認定亦為正確無誤，此與民事訴訟法第三百五十五條第二項規定：
    「文書依其程式及意旨得認作公文書者，推定其為真正」之情形相同，本此公信
    原則，乃立法者賦予行政機關制定違反道路交通事件統一裁罰標準及處理細則，
    使執勤警員得當機處分（如該細則第二十三條）以達其維護交通秩序、安全之行
    政目的，反之，現今汽車性能精良、快速，員警於道路旁執行交通勤務，生命備
    受威脅，且違規事件之發生常在瞬息之間，若謂員警一切違規取締行為均需有其
    他物證以證其實，則民眾遇有員警攔停取締時，將心存僥倖，而拒絕攔停逃逸之
    事，會與日俱增，則國家交通行政勢必窒礙難行，據此，刑事訴訟法就犯罪證據
    有關之規定中，與屬行政秩序罰之交通違規裁罰本質不合之部分，自不在準用之
    列。次按道路交通標誌標線號誌設置規則第一百七十一條第一項規定：「槽化線
    ，用以引導車輛駕駛人循指示之路線行駛，並禁止跨越。劃設於交岔路口、立體
    交岔之匝道口或其他特殊地點。」換言之，行經高速公路交流道出口處前之槽化
    線，不得跨越。異議人係不熟路況，匆忙之間見到台中港交流道而併入下交流車
    道之中等情，為其於異議狀載明，則舉發單位查處說明稱：異議人在下台中港交
    流道之前，發現車流量大未能在車道循序漸進行駛在車道上，直接任意變換車道
    至槽化線，插入連貫行駛之車隊，與常情並無扞格，堪予憑採。又公路警察局於
    高速公路執行交通勤務，均駕駛警車，且著警察制服，在高速公路上禁止行人通
    行之情況下，非常醒目，異議人辯稱只見一人狀似招呼，不知是警員云云，顯難
    採信。綜上所述，本院既查無證據足資證明員警有捏造事實違法取締之情事，則
    執勤警員本其維護交通秩序、安全職責所為之舉發，自應受到合法、正確之推定
    。異議人所辯無非卸責之詞，不足採信。異議人確有前揭不依規定任意變換車道
    ，復拒絕停車接受稽查取締而逃逸之違規情事無訛。是原處分機關為前開裁處，
    核無不當，異議人聲明異議為無理由，應予駁回。
四、依道路交通案件處理辦法第十九條，裁定如主文。
中      華      民      國     九十一    年      三     月    二十九    日
                                            臺灣士林地方法院交通法庭
                                                法  官  何  信  慶
右正本證明與原本無異。
如不服本裁定，應於送達後五日內，向本院提出抗告狀。
                    書記官  魏  里  安
中      華      民      國     九十一    年      四     月      一      日
